【裁判字號】    97,重訴,26
【裁判日期】    971212
【裁判案由】    殺人
【裁判全文】
臺灣高雄地方法院刑事判決              97年度重訴字第26號
公  訴  人  臺灣高雄地方法院檢察署檢察官
被      告  己○○
                    另案在監執行中
選任辯護人  沈志祥律師
被      告  戊○○
選任辯護人  郭季榮律師
被      告  丁○○
                    另案在監執行中
選任辯護人  蔡淑媛律師
被      告  庚○○
指定辯護人  陳慧敏律師
被      告  乙○○
                    樓之3
                    現另案於臺灣高雄第二監獄執行中
選任辯護人  施旭錦律師
被      告  甲○○
選任辯護人  康進益律師
被      告  丙○○
                    現另案於臺灣高雄監獄執行中
指定辯護人  陳平如律師
上列被告等因殺人案件，經檢察官提起公訴（97年度偵字第7450
號），本院判決如下：
    主  文
己○○、丁○○、乙○○共同殺人，己○○、丁○○各處有期徒
刑壹拾參年，均褫奪公權捌年，乙○○處有期徒刑壹拾貳年，褫
奪公權柒年。扣案水果刀壹支、鐵棒壹支、扣案序號0000000000
00000 號行動電話壹支（不含晶片卡）均沒收。
甲○○幫助殺人，累犯，處有期徒刑陸年貳月。扣案水果刀壹支
、鐵棒壹支、扣案序號000000000000000 號行動電話壹支（不含
晶片卡）均沒收。
丙○○幫助殺人，累犯，處有期徒刑陸年陸月。扣案水果刀壹支
、鐵棒壹支、扣案序號000000000000000 號行動電話壹支（不含
晶片卡）均沒收。
戊○○共同傷害，處有期徒刑壹年貳月。扣案水果刀壹支、鐵棒
壹支、扣案序號000000000000000 號行動電話壹支（不含晶片卡
）均沒收。
庚○○無罪。
    事  實
一、王俊仁因懷疑其女友許純綾與己○○（綽號阿榮）交往，因
    而與之疏遠，乃於民國97年3 月3 日上午7 、8 時許，將己○○約至王俊仁在高雄市○○路與重德路口附近之租屋處，
    質問己○○為何要與許純綾交往，態度及口氣均不好，好像
    要打己○○，在場另一名王俊仁之男性友人並將己○○之手
    機取走，不讓其打電話，最初放出己○○與許純綾交往訊息
    的丑○○與己○○對質過程中，兩人並發生扭打。己○○因
    而對王俊仁懷恨在心，而與其妻戊○○（基於共同傷害之犯
    意聯絡）於同日晚間約6 、7 時許，以電話聯絡戊○○之弟
    丁○○，共同謀議邀集多名男子對王俊仁尋仇，己○○與丁○○均預見多名成年男子持西瓜刀、鐵棍、棒球棍、機車大
    鎖或安全帽等刀械或鈍器圍擊一人，極可能造成被圍擊之人
    死亡，二人仍共同基於造成王俊仁死亡結果，亦不違背彼等
    本意之殺人的不確定犯意聯絡，推由丁○○以手機（門號
    0000000000，申請人陳俊宏）聯絡同有不確定殺人犯意聯絡
    之乙○○及其他不詳成年男子共約十多位，及有幫助殺人犯
    意之甲○○（門號0000000000，申請人甲○○，此門號於案
    發翌日即借丁○○使用），先至高雄市瑞豐夜市集合待命，
    乙○○則另以車牌號碼L8W-070R機車（登記名義人丙○○，
    乙○○出資購得，平日乙○○使用），以951 ─7031號紙車
    牌掩蓋原車牌，載有幫助殺人犯意之丙○○至上開夜市與上
    開人等會合。己○○並請其妻戊○○向子○○電詢王俊仁人
    有無在「酷酷龍遊藝場」，戊○○明知己○○欲找人向王俊
    仁尋仇，仍基於共同傷害之犯意，於同日晚間9 時39分12秒
    ，在同市○○路與文信路附近神采ＫＴＶ旁，以己○○所有
    之門號0000000000之手機（門號申請人為蔡勝雄），撥打子
    ○○持用之0000000000號行動電話（門號申請人為蒲美慧）
    ，向子○○詢問王俊仁在何處，經子○○告知王俊仁在高雄
    市○○區○○路333 號「酷酷龍遊藝場」後，己○○即駕駛
    其所有車牌號碼9113─ＧＮ之白色休旅車載戊○○至酷酷龍
    遊藝場前，並通知丁○○帶領乙○○、丙○○、甲○○及其
    他年籍不詳男性機車騎士由附近之瑞豐夜市至該遊藝場附近
    會合，約數分鐘後，己○○到場後先進入該遊藝場與王俊仁
    交談數語，確認王俊仁在裏面，即走出與丁○○會面交談，
    並由丁○○（戴黃色安全帽及口罩）及乙○○（穿著黑衣、
    黑褲）陸續進入確認要下手行兇之對象王俊仁，確認完畢後
    ，因在附近街道把風注意有無警察或警車接近之年籍不詳男
    子，以手機通知在酷酷龍現場之甲○○，有警車在附近街道
    來回行駛，經甲○○通知丁○○後，己○○、戊○○、丁○○、乙○○、丙○○、甲○○及上開年籍不詳機車騎士等人
    乃先行離去，又至附近之瑞豐夜市逗留待命，約數分鐘後，
    又由丁○○帶領上開人等至該遊藝場附近，己○○則駕駛上
    揭休旅車載戊○○至該遊藝場對面，以電話將王俊仁約出，
    俟王俊仁走至該休旅車旁與己○○交談數句，己○○即將車
    開離現場，丁○○隨即率先衝上前出拳毆打王俊仁，乙○○
    徒手與其他機車騎士分持鐵棒、西瓜刀、機車大鎖、安全帽
    等兇器，共同毆打攻擊王俊仁。甲○○同時在現場自用小客
    車內，準備接收在附近路口放哨之上開不詳男子有無警察或
    警車接近之訊息，隨時向在場下手行兇之人示警，丙○○則
    在旁準備接應乙○○逃逸。至王俊仁受傷倒地後，眾人乃逃
    離現場（上開不詳機車騎士群逃至該遊藝場附近之文信路富
    爺101 店前約21時52分許），致王俊仁受傷如下：
    (1)右上肩至右肩一砍切傷21公分長，由左下至右上，距足跟
    130 至145 公分高，深約3 公分，至右上背肌肉層，造成右
    後第4 、第5 肋間軟組織出血（但未入右肋膜腔），右上另
    有8 公分拖刀痕於右肩；(2)右背部肩胛骨外側砍切傷一處，
    6 公分長，右上左下斜行，距足跟120 至125 公分高，深至
    肌肉層，未入右肋膜腔，右左側各有一道5 公分、2 公分拖
    刀痕；(3)腰部正中微偏右砍切傷一處，右上左下斜行距足跟
    100 至105 公分高，深至肌肉層；(4)左膝下方砍切傷1 處，
    8 分分長，略呈水平走向，距足跟41公分高，深入底下軟組
    織，造成髕骨韌帶斷離，髕骨浮動；(5)右臉顴部鈍挫傷1 處
    ，4 Ｘ2 公分，距足跟159 公分高；(6)頭皮頂枕部正中處挫
    裂傷2 處，各長2.5 及2 公分，距足跟158 至162 公分高；
    (7)兩下肢數處小挫傷。乙○○由丙○○騎上開機車接應載離
    現場約30公尺，見有人將王俊仁扶上計程車準備送醫，乃又
    自行接續上揭不確定殺人犯意，指示接續上開幫助殺人不確
    定故意之丙○○載其折返至該計程車旁約20公尺處，由乙○○下車，持其所有之水果刀進入該計程車後座，刺殺已在該
    計程車後座之王俊仁右手臂3 刀，致王俊仁右上臂內側穿刺
    傷1 處、2 公分長、寬約0.1 公分、深至肌肉層，傷及肱動
    脈，造成軟組織血腫、出血；右前臂尺側近肘處切割傷1 處
    ，長3 公分，入肌肉層（防禦傷）；右掌背尺側近腕處淺切
    割傷1 處，0.6 公分長（防禦傷）。經送高雄醫學大學附設
    中和紀念醫院急診，仍因上開多重銳器傷致大量出血，導致
    出血性休克，而於隔日凌晨2 時5 分死亡。丙○○所騎機車
    於逃逸途中，經圍捕之警車撞倒而留於現場附近，警方於現
    場並扣得鐵棒1 支、水果刀1 支及丙○○遺落之拖鞋1 雙，
    嗣經警依該機車車牌及該遊藝場監視錄影帶循線查獲。
二、案經王俊仁之姐寅○○訴由高雄市政府警察局鼓山分局報請
    臺灣高雄地方法院檢察署檢察官偵查起訴。
    理  由
壹、證據能力之論述：
一、被告以外之人於偵查中向檢察官所為之陳述，除顯有不可信
    之情況者外，得為證據，刑事訴訟法第159 條之1 第2 項定
    有明文。本件被告丙○○、甲○○以證人身份、證人壬○○
    於檢察官偵訊時，具結所為之陳述，並無證據證明有何顯不
    可信之情況，且均於審理中到庭作證，進行交互詰問，對被
    告詰問權之保障已無不週，自應均有證據能力。
二、證人子○○於警詢之陳述，雖係傳聞證據，然被告戊○○及
    其辯護人明知為傳聞證據，而於本院審理言詞辯論終結前，
    均未聲明異議，且經本院審酌其作成陳述之程序並無違法不
    當，適合作為證據，此陳述應得作為被告戊○○被訴犯行之
    證據。
三、本案卷附0000000000號行動電話之通訊監察譯文，有該監聽
    之通訊監察書在卷及錄音光碟可按（本院卷三第5-13頁），
    被告及辯護人均不爭執其合法性及同一性、真實性，此譯文
    為錄音之派生證據，自得作為證據。
貳、被告己○○、丁○○、乙○○、丙○○、戊○○、甲○○有
    罪部分：
一、訊之被告己○○、丁○○、乙○○、丙○○、戊○○、甲○○均否認犯罪，【己○○辯稱】：伊於案發當日，係叫丁○○教訓丑○○，丁○○誤認王俊仁係丑○○，教訓錯人，伊
    從頭到尾沒有叫乙○○殺王俊仁；己○○之辯護人辯稱：己○○僅有傷害犯意，並無殺人故意等語；【丁○○辯稱】：
    案發當日伊於晚間6 、7 時許，接獲己○○之電話，要伊至
    酷酷龍遊藝場，伊到場始經己○○告知丑○○要約戊○○至
    汽車旅館，己○○要伊教訓丑○○，伊不知丑○○係何人，
    才會誤認王俊仁是丑○○，而打錯人，伊雖有出手打王俊仁
    ，然無殺人故意，伊只認識甲○○、乙○○、丙○○，在瑞
    豐夜市聚集之其他人伊均不認識，也不是伊找來的等語；【
    乙○○】於本院準備程序雖稱認罪，然其於本院以證人身份
    作證時仍辯稱：伊雖有參與毆打王俊仁，但係基於一時氣憤
    想教訓他，並無殺人故意，伊因丙○○說有人在後面追，才
    生氣返回刺王俊仁3 刀，第1 刀往下刺，是要刺王俊仁的腳
    ，王俊仁反抗要抓刀子，伊緊張不知刺到何部位，因怕刀子
    被奪去，才又刺2 刀等語，辯護意旨則以：乙○○意在教訓
    王俊仁，僅有傷害之故意，並無殺人故意等詞為辯；【丙○○辯稱】：案發當日，乙○○叫伊出去，並載伊至酷酷龍遊
    藝場前，伊不知要作什麼，到場時，丁○○帶頭打王俊仁，
    乙○○見狀亦參與毆打，打完換伊載乙○○離開，伊又依乙○○指示載乙○○返回現場，將機車停於要載王俊仁就醫之
    計程車旁約20公尺處，乙○○自機車前方置物箱取出水果刀
    ，持刀下車，刺殺王俊仁，但伊均未動手，伊想王俊仁已經
    被打成這樣子，不希望乙○○再去殺他等語，辯護意旨則以
    ：王俊仁遭人毆打時，丙○○僅係在旁，並未參與，俟打完
    後，犯罪已完成，其載乙○○離去，乃事後幫助，並不構成
    幫助犯。且乙○○僅叫其騎回頭，當時其並不知乙○○意欲
    何為，自難謂丙○○有何幫助故意等語置辯；【甲○○辯稱
    】：當天丁○○告訴伊，丁○○的姐姐有事要處理，伊不知
    何事，伊雖有到酷酷龍遊藝場前，但到場時已經打起來，伊
    未動手就離開了等語，辯護意旨則稱：本件案發現場乃開放
    性場所，並無把風之必要，此外，甲○○並無主動通知警車
    有無在附近之訊息，自非在場警戒之人等語。【戊○○】則
    辯稱：伊當天與己○○到現場係要與丑○○對質，己○○找
    丁○○到場一事伊均不知，與其他被告間並無犯意聯絡，伊
    雖有打電話給子○○，但電話接通後，就交由己○○與子○○通話等語。
二、惟查：
(一)、王俊仁於上揭時地遭被告丁○○、乙○○及其他不詳男性機
    車騎士共10多位共同毆打攻擊，而受有(1)右上肩至右肩一砍
    切傷21公分長，由左下至右上，距足跟130 至145 公分高，
    深約3 公分，至右上背肌肉層，造成右後第4 、第5 肋間軟
    組織出血（但未入右肋膜腔），右上另有8 公分拖刀痕於右
    肩；(2)右背部肩胛骨外側砍切傷一處，6 公分長，右上左下
    斜行，距足跟120 至125 公分高，深至肌肉層，未入右肋膜
    腔，右左側各有一道5 公分、2 公分拖刀痕；(3)腰部正中微
    偏右砍切傷一處，右上左下斜行距足跟100 至105 公分高，
    深至肌肉層；(4)左膝下方砍切傷1 處，8 分分長，略呈水平
    走向，距足跟41公分高，深入底下軟組織，造成髕骨韌帶斷
    離，髕骨浮動；(5)右臉顴部鈍挫傷1 處，4 Ｘ2 公分，距足
    跟159 公分高；(6)頭皮頂枕部正中處挫裂傷2 處，各長2.5
    及2 公分，距足跟158 至162 公分高；(7)兩下肢數處小挫傷
    等傷害。又乙○○由丙○○騎上開機車載離現場約30公尺，
    見有人將王俊仁扶上計程車準備送醫，又指示丙○○載其折
    返至該計程車旁約20公尺處，由乙○○下車，持其所有之水
    果刀進入該計程車後座，刺殺已在該計程車後座之王俊仁右
    手臂3 刀，致王俊仁右上臂內側穿刺傷1 處、2 公分長、寬
    約0.1 公分、深至肌肉層，傷及肱動脈，造成軟組織血腫、
    出血；右前臂尺側近肘處切割傷1 處，長3 公分，入肌肉層
    （防禦傷）；右掌背尺側近腕處淺切割傷1 處，0.6 公分長
    （防禦傷）。經送高雄醫學大學附設中和紀念醫院急診，仍
    因上開多重銳器傷致大量出血，導致出血性休克，而於隔日
    凌晨2 時5 分死亡等情，業經被告己○○、丁○○、乙○○
    、丙○○、戊○○、甲○○等人陳述在卷，核與證人壬○○
    、癸○○、辛○○等人於本院結證之情節相符（見本院卷二
    第59至73頁，第73至81頁，第81至89頁），並有相驗屍體證
    明書、檢驗報告書、高雄醫學大學附設中和紀念醫院97年3
    月24日高醫附行字第0970000939號函所附王俊仁急診病歷及
    法務部法醫研究所解剖報告書、（97）醫鑑字第0971100391
    號鑑定報告書各一份附卷可稽（見相驗卷第22、23至30、35
    至56、61至70頁、72頁），此部分事實堪認屬實。
(二)、被告己○○確有以電話叫丁○○到酷酷龍遊藝場教訓他人，
    而丁○○亦因此叫甲○○、乙○○到場等事實，均為被告己○○、丁○○所不否認，且經己○○、丁○○、乙○○、甲○○於本院審理中以證人身份證述相符（本院卷二第124 、
    195 頁、本院卷三第69、210 頁），堪可認定。被告己○○
    、丁○○雖均辯稱：當日係因丑○○之前曾以手機傳簡訊給
    戊○○，邀約戊○○至汽車旅館，引起己○○不滿，案發當
    日係要教訓丑○○，因丁○○誤認王俊仁係丑○○，始教訓
    錯人等語。惟案發當日晚間，在王俊仁遭圍毆攻擊前，被告
    己○○已經先到該遊藝場與王俊仁見面，自已知悉丑○○並
    不在該遊藝場內，而丁○○、乙○○先前均不認識丑○○、
    王俊仁等情，均經己○○於本院審理中證述明確（院三卷第
    74頁反面），倘要丁○○教訓丑○○，自要由己○○當場指
    出丑○○為何人，或者帶丁○○進入酷酷龍去認丑○○，惟
    當日丑○○並未在現場，己○○自無從指出丑○○，而丁○○對丑○○一無所知，亦無可能自行誤認王俊仁即丑○○，
    彼等所辯誤認云云，顯已悖離經驗法則，無足採信。再者，
    案發當日晚間，在丁○○第一次到現場時，己○○即已叫丁○○進入該遊藝場，而乙○○亦隨後進入該遊藝場，此為丁○○、乙○○、己○○所不否認，並有當時遊藝場內監視器
    錄影翻拍之相片3 張可按（偵四卷第15頁2 張，17頁上方1
    張），己○○於本院審理中雖證稱：並未叫丁○○進入認人
    ，只是叫他進去看看裏面有無認識之人云云（本院卷三第75
    頁），丁○○證稱：伊進去該遊藝場認人後，出來告訴己○○裏面的人伊都不認識云云（本院卷二第202 頁），然當日
    要教訓或談判之人既係丑○○，則丑○○既不在場，丁○○
    進入遊藝場看有無認識裏面之人，即無任何必要，己○○、
    丁○○上揭證言自非可信。又丁○○係第一個上前毆打王俊
    仁之人，之後乙○○及其他人才打王俊仁一節，業經共同被
    告丁○○於本院審理中以證人身份證述明白（本院卷二第
    211 頁），證人丙○○於檢察官偵訊時亦結證稱：「休旅車
    隨即開走，丁○○看到後就帶頭衝過去，其他人也跟著衝過
    去…」（偵四卷第21頁），丁○○係現場帶頭出手打王俊仁
    之人自已無疑。丁○○第1 個出手打王俊仁之事實，對照其
    與乙○○先後進入該遊藝場，而當時只有王俊仁在裏面，丑
    ○○未在場等情觀之，丁○○、乙○○係經己○○告知王俊
    仁之位置及特徵後，進入該遊藝場內認人，應已明確。從而
    ，彼等既已先進入認人，確認要打的對象為王俊仁，所辯原
    先係要教訓丑○○，誤認王俊仁為丑○○云云，自無可採。
(三)、被告己○○固否認要求丁○○找人打王俊仁，而被告丁○○
    亦否認乙○○、甲○○以外其他參與毆打攻擊王俊仁之十多
    名機車騎士為其所聯絡召集，惟查己○○係聯絡丁○○到該
    遊藝場，並指示丁○○入內確認攻擊對象為王俊仁，而丁○○係第一個上前毆打王俊仁，其他騎士始跟隨衝過去攻擊王
    俊仁等情已如前述，另外乙○○、甲○○均係丁○○邀集到
    場，亦為丁○○所不否認，而己○○要丁○○到場毆打攻擊
    王俊仁，自無可能只要求丁○○一人到場。且甲○○於檢察
    官偵訊時亦結證稱：案發當日丁○○打電話給伊，說他姐姐
    有事，邀伊至瑞豐夜市會合，伊至該夜市，看到丁○○及其
    女友，後來有十幾台機車來找丁○○，他們在那邊講話等情
    明確（偵二卷第58頁）。綜此以觀，丁○○應己○○之要求
    ，邀集其他機車騎士到場共同行兇，殊堪認定。己○○、丁○○所辯，自無可採。
(四)、按「加重結果犯，係以行為人能預見該加重結果之發生為要
    件，而所謂能預見則係指客觀情形而言，與主觀上有無預見
    之情形不同，若主觀上有預見，而結果之發生又不違背其本
    意時，則屬間接故意範圍；是以，加重結果犯對於加重結果
    之發生，主觀上並無犯意，祇於客觀情形下，能預見該加重
    結果發生時，依刑法因犯罪致發生一定結果之規定加重其刑
    。」（最高法院97台上4947號判決參照）。「又共同實行犯
    罪行為，在合同意思範圍內，相互利用他人之行為，以達其
    犯罪之目的，原不必每一階段均參與，祇須分擔犯罪行為之
    一部，即應對於全部所發生之結果共同負責。而共同正犯之
    意思聯絡，不限於事前有所協議，於行為當時，基於相互之
    認識，以共同犯罪之意思參與者，亦無礙於共同正犯之成立
    。」（最高法院97年台上字第1242號判決參照）。查本件案
    發當時，共同毆打攻擊王俊仁之人達十幾個，所持兇器有西
    瓜刀、鐵棍、棒球棍、機車大鎖、安全帽等刀械及鈍器等事
    實，業經證人壬○○於檢察官偵訊時，具結證稱：有十幾部
    機車騎過來，持安全帽、大鎖、西瓜刀、鐵棍、球棒打王俊
    仁全身（見偵五卷第48頁）；證人辛○○於檢察官偵訊時結
    證稱：當天伊在酷酷龍門口，王俊上從酷酷龍走到對面，和
    開白色車的人說話，不久就有一群人拿西瓜刀、鐵棒、大鎖
    、安全帽（偵五卷第45頁）；證人癸○○則於檢察官偵訊時
    結證稱：伊看到有人拿木棒、鋁棒、刀子、大鎖打王俊仁（
    偵五卷第50頁）；共同被告丁○○於本院審理中以證人身份
    證稱：攻擊王俊仁之兇器有安全帽、大鎖、鐵管、西瓜刀等
    語（本院卷二第207 頁），關於兇器是否有球棒、木棒、鋁
    棒一節，上開證人所言尚有出入，且證人壬○○於審理中亦
    證稱：現場有無人持球棒，伊不確定（院二卷第65頁），自
    難認定現場有人持木棒、鋁棒或球棒等兇器。至於共同攻擊
    王俊仁之人確有持安全帽、大鎖、西瓜刀、鐵棍（即鐵管或
    鐵棒），上開證人所證大致相符，應可認定。被告己○○係
    本件首謀計劃共同行兇之人，丁○○係召集及帶頭攻擊王俊
    仁之人，乙○○亦係全程參予下手毆打攻擊王俊仁之人，三
    人對於共同攻擊毆打王俊仁之人達十幾人，其中有人分持安
    全帽、大鎖、西瓜刀、鐵棍共同行兇等情，自無不知之理。
    而彼等均係具有一般智識之成年人，對十幾個成年男子持上
    開兇器共同毆打攻擊王俊仁極可能造成王俊仁死亡，自均已
    預見，三人仍為此犯行，王俊仁因而死亡之結果自均不違背
    彼等之本意，而均有共同殺死王俊仁之不確定故意的犯意聯
    絡。
(五)、被告乙○○參與共同攻擊圍毆王俊仁後，由丙○○載離現場
    ，見有人將王俊仁扶上計程車準備送醫，乃又自行指示之丙○○載其折返至該計程車旁約20公尺處，由乙○○下車，持
    其所有之水果刀進入該計程車後座，刺殺已在該計程車後座
    之王俊仁右手臂3 刀，致王俊仁右上臂內側穿刺傷1 處、2
    公分長、寬約0.1 公分、深至肌肉層，傷及肱動脈，造成軟
    組織血腫、出血；右前臂尺側近肘處切割傷1 處，長3 公分
    ，入肌肉層（防禦傷）；右掌背尺側近腕處淺切割傷1 處，
    0.6 公分長（防禦傷）等情業經認定如前，並有上開法醫中
    心之鑑定報告可稽。乙○○雖辯稱：伊因丙○○說有人在後
    面追，才生氣返回刺王俊仁3 刀，第1 刀往下刺，是要刺王
    俊仁的腳，王俊仁反抗要抓刀子，伊緊張不知刺到何部位，
    因怕刀子被奪去，才又刺2 刀等語，而辯護意旨亦以：乙○○意在教訓王俊仁，僅有傷害之故意，並無殺人故意等詞為
    辯。然查乙○○係全程參與共同毆打攻擊王俊仁之人，對王
    俊仁已受傷嚴重自已知之甚明，其再返回以水果刀之利器刺
    殺王俊仁3 刀，雖其刺中之部位非一般人熟知之頭、頸、胸
    、腹等致命部位。然其刺中右上背內側造成穿刺傷1 處、2
    公分長、寬約0.1 公分、深至肌肉層，傷及肱動脈，造成軟
    組織血腫、出血，合併王俊仁先前所受之傷更可能致死亡結
    果，其尚難諉為未預見，其猶然為之，自可認係接續上開殺
    人不確定故意而為之行為。被告有博閔雖辯稱係因有人在後
    面追，才生氣，而返回再刺王俊人3 刀。然王俊仁遭人刺殺
    ，生命垂危，其本人及旁人均儘速要將其送醫，豈有可能找
    人去追乙○○等人，又如有人在後追趕，乙○○逃逸尚恐不
    及，自無可能再返回現場刺王俊仁3 刀，乙○○此部分辯解
    純係卸責之詞，亦不足採。從而，其所辯僅有傷害故意，並
    無殺人故意云云，殊難憑採。
(六)、關於被告乙○○有無持棍、棒或西瓜刀攻擊王俊仁一節，證
    人丙○○於檢察官偵訊時雖證稱：乙○○係持木棍、小支鋁
    棒與丁○○及其他不詳機車騎士毆打王俊仁（見偵四卷第22
    頁），惟其於審理中又改證稱：乙○○好像是拿鐵棍，不知
    乙○○從何處拿那支鐵棍，好像是從機車拿出來（本院卷一
    第320 頁），前後證述顯然不一，且丙○○自瑞豐市場至酷
    酷龍遊藝場全程均與乙○○同機車，且鐵棍或木棍、小支鋁
    棒等兇器均係長大型物品，難以隱藏，乙○○若果持該類型
    兇器，丙○○自無不知其放於何處，從何處取出之理，尚難
    僅以丙○○上開有瑕疵之證詞，對被告乙○○為不利之認定
    。此外，證人壬○○於審理中雖證稱：乙○○與其他人圍毆
    王俊仁時，一開始即手持西瓜刀等語（審二卷第64頁），惟
    其於同次作證時亦稱：案發當時乙○○有戴口罩等語在卷（
    審二卷第71頁），案發當時為晚間，且圍擊王俊仁者達十幾
    人，場面混亂，其是否能正確辨認一開始持西瓜刀者及後來
    返回刺王俊仁之人為同一人，自非無疑，況證人丙○○自始
    即未曾證述乙○○持西瓜刀，而乙○○一開始若已持西瓜刀
    行兇，其短暫離去又返回，又何須換持水果刀刺殺王俊仁，
    而現場亦未查獲其丟棄之西瓜刀，綜此，尚難僅憑壬○○上
    開證言，即認被告乙○○有持西瓜刀行兇之事實。
(七)、被告丙○○雖辯稱：案發當日，乙○○叫伊出去，並載伊至
    酷酷龍遊藝場前，伊不知要作什麼，到場時，丁○○帶頭打
    王俊仁，乙○○見狀亦參與毆打，打完換伊載乙○○離開，
    伊又依乙○○指示載乙○○返回現場，將機車停於要載王俊
    仁就醫之計程車旁約20公尺處，乙○○自機車前方置物箱取
    出水果刀，持刀下車，刺殺王俊仁，但伊均未動手，伊想王
    俊仁已經被打成這樣子，不希望乙○○再去殺他等語，然查
    被告丙○○由乙○○以前開機車載其到瑞豐夜市與丁○○等
    人會合，同赴酷酷龍遊藝場前，又折回瑞豐夜市，再同至該
    遊藝場，由其他人下手行兇，均為其供承在卷，其既全程見
    聞，對於共同攻擊毆打王俊仁之人達十幾人，準備之兇器有
    安全帽、大鎖、西瓜刀、鐵棍等情，自無不知之理。其係具
    有一般智識之成年人，對十幾個成年男子持上開兇器共同毆
    打攻擊王俊仁極可能造成王俊仁死亡，自均已預見，仍同意
    為此接應之幫助犯行，王俊仁因而死亡之結果自亦不違背其
    幫助殺人之本意。被告丙○○幫助殺人之不確定犯意，應堪
    認定。被告丙○○接應載離與丁○○等人共同行兇後之乙○○，固係在乙○○此部分犯行終了後始為之行為，然其與乙○○關於接應之意思聯絡並非在乙○○為此部分犯行之後始
    突然產生，蓋丙○○由乙○○騎機車載至現場，既未參與下
    手行兇，又無分擔其他任務，只負責將乙○○載離現場，按
    諸事理，若非兩人事前已有合意，由丙○○負責騎車接應，
    乙○○自無必要邀丙○○到場，丙○○亦無必要全程與乙○○騎乘同一部機車。從而，丙○○車前同意騎機車在旁接應
    乙○○逃離現場，並於乙○○下車行兇時，坐在機車上準備
    接應乙○○，均已對被告乙○○提供下手行兇之精神上助力
    ，使乙○○無後顧之憂，放膽參與行兇，辯護意旨認此部分
    係事後幫助，不構成幫助犯，尚有誤會。此外，關於被告乙○○參與共同攻擊圍毆王俊仁後，丙○○將之載離現場，又
    折返至該計程車旁約20公尺處，由乙○○下車，持其所有之
    水果刀進入該計程車後座，刺殺已在該計程車後座之王俊仁
    右手臂3 刀等事實，業經丙○○坦承在卷，惟其於審理中仍
    辯稱：「我們騎走時發現後面有人在追我們，我就跟乙○○
    講，乙○○就叫我一直繞路，我們又繞到酷酷龍遊藝場那邊
    的時候，乙○○就跳車，手上就拿刀子往死者身上刺」、「
    不是乙○○叫我迴車」、「（是刻意回到酷酷龍前面的嗎？
    ）不是」，惟前開被告乙○○所辯係遭人在後追趕，才會返
    回案發現場再行兇云云不足採信，已敘明如前。且被告丙○○於警詢時更已供承：「…乙○○與我離開現場30餘公尺後
    ，乙○○指示我返回現場，我其他人說沒有你們的有，隨即
    上現場一部計程車刺殺王俊仁」等語明確（偵四卷第7 、8
    頁），其於審理中雖稱警詢因藥癮發作才會有此陳述（本院
    卷一第328 頁），然經本院於隔次審理時詢以是否要當庭勘
    驗警詢錄音，其即表示藥癮發作一事係其亂講，並證稱：「
    （既然大家都散了，何以你與乙○○一直叫我騎回頭？）我
    跟在機車群後面，但是乙○○一直叫我騎回頭。」等語（本
    院卷二第45、49頁）。足認丙○○確係依乙○○之指示折返
    王俊仁被攻擊之現場。又證人乙○○於審理中雖證稱：伊未
    告訴丙○○要下車去刺殺王俊仁等語（本院卷二第147 頁）
    ，然丙○○確有看到乙○○拿刀子下車一情亦經乙○○結證
    明白（本院卷二第147 頁），參以乙○○所持水果刀係藏放
    於機車龍頭鎖下方內側之置物箱等情，業經證人乙○○證述
    明確（本院卷二第133 頁），則丙○○停車後，乙○○下車
    後仍須打開該置物箱取刀，始能上前行兇，丙○○見乙○○
    取刀行兇，而仍停留於計程車旁約20公尺處等待接應刺殺王
    俊仁完畢離開現場，其接續原先幫助殺人之不確意故意，接
    續為此幫助行為，應可認定，被告丙○○此部分所辯亦無可
    信。
(八)、甲○○雖以其雖應丁○○之邀至瑞豐夜市及案發之酷酷龍遊
    藝場前，然並未下手攻擊王俊仁，且現場係開放之場所，亦
    無把風之必要，從頭至尾亦無向丁○○等人通報是否有警車
    接近等語為辯，惟被告甲○○於當晚21時許，應丁○○之邀
    到瑞豐夜市與丁○○會合，到場時，就有一群十幾部機車約
    十幾個人與丁○○會合，丁○○與其姐戊○○通完電話後，
    即率領彼等到酷酷龍遊藝場，在該遊藝場前與其姐夫己○○
    交談後，且告知甲○○及其他機車騎士要教訓一個人，並說
    要找的人在該遊藝場內，此業經被告甲○○於警詢供認明確
    （警二卷第33頁反面），堪可認定。又案發之前數分鐘，即
    當日21時45分29秒，不詳男子以0000000000手機撥打甲○○
    所有之0000000000號手機，通知其「走了，看到警察車來」
    ，甲○○答：「好」，隨即在21時46分22秒，甲○○又撥給
    該男子稱：「那有」，該男子回稱：「我看到2 台，在我們
    7-11這條來回」，甲○○於丁○○等人行兇完畢後數分鐘，
    即又主動與丁○○通話：「甲○○（Ａ）：被人打（音：貓
    ）成這樣喔？打的差不多。丁○○（Ｂ）：你在哪？Ａ：我
    在力霸街這邊。Ｂ：這樣我跟你說，我們約在…，我現在在
    天祥路，我們在天祥民族等好嗎？Ａ：好。」，此有甲○○
    持用之0000000000號手機監聽譯文足稽。參酌甲○○在王俊
    仁遭圍毆攻擊之時，人在銀色三菱自用小客車內，並未下車
    ，看到其他人散人才離開等情業經被告甲○○自承在卷。衡
    諸常理，大庭廣眾之下，十幾個成年男子圍毆及持刀、棍等
    物攻擊王俊仁，見聞之人可能報警，而警車何時會到，從何
    路線到現場均不確定，為避免當場或於逃逸途中為警圍捕，
    己○○、丁○○既係計劃謀議以多人圍毆及持刀、棍攻擊王
    俊仁，則指派部分共犯至附近重要路口放哨，監看警車之動
    態自合常情，然丁○○、乙○○及其他機車騎士既參與下手
    圍毆攻擊，自無暇接手機，而必須有一人在現場接受放哨之
    人之電話警示，再向現場之共犯示警。以上開監聽譯文內容
    觀之，該放哨之不詳男子以電話通知甲○○附近有警車來回
    ，且甲○○在王俊上遭受攻擊之過程，僅在現場車內，而未
    參與下手，自足認甲○○即係負責在現場接受電話通知，並
    即時向現場下手行兇之人示警。被告甲○○雖未參與下手實
    施本件犯行，然其全程在場，案發後數分鐘即又與丁○○聯
    絡，約定地點會合，其對本件參與圍擊王俊仁之人達十幾人
    ，且有多人係持刀、棍、機車大鎖共同行兇，自難諉為不知
    。其係具有一般智識之成年人，對十幾個成年男子持上開兇
    器共同毆打攻擊王俊仁極可能造成王俊仁死亡，自已預見，
    仍同意為此警戒之幫助犯行，王俊仁因而死亡之結果自亦不
    違背其幫助殺人之本意。被告甲○○幫助殺人之不確定犯意
    ，應堪認定。
(九)、被告戊○○雖辯稱：伊當天與己○○到現場係要與丑○○對
    質，己○○找丁○○到場一事伊均不知，與其他被告間並無
    犯意聯絡，伊雖有打電話給綽號「小罐」之子○○，但電話
    接通後，就交由己○○與子○○通話等語。然查其本人於當
    日晚間9 時39分打電話向子○○詢問王俊仁在何處，並經子
    ○○告知王俊上在酷酷龍遊藝場等情，業經其於警詢及檢察
    官偵訊時供認明確（警二卷第11頁、偵一卷第10頁），核與
    子○○於警詢所述情節大致相符，堪可認定。被告上開所辯
    並無可信。己○○以證人身份在本院審理時雖證稱：戊○○
    幫伊撥電話給子○○後，就由伊與子○○對話云云，惟己○○於警詢時即陳稱：係伊妻戊○○打電話向子○○問得王俊
    仁之所在等語明確（警二卷第2 頁），其於審理中翻異其詞
    ，自係迴護戊○○之詞，不足採信。又戊○○所辯當日伊要
    與丑○○對質云云並無可採，理由同前述(二)，不另贅載。被
    告戊○○與本件主要共犯己○○係夫妻，與丁○○又係姐弟
    ，而其打電話給子○○詢問王俊仁在何處時，係當日晚間9
    時39分，此有當日子○○持用之0000000000門號之雙向通聯
    紀錄可參（偵一卷第56-60 頁），時點係在王俊仁遭攻擊前
    十幾分鐘，而己○○於當日晚間6 、7 時聯絡丁○○要找人
    向王俊仁尋仇後，當日丁○○持用之0000000000手機門號，
    於19時59分58秒、20時3 分3 秒均有撥打戊○○持用之
    0000000000門號與戊○○聯絡，於20時2 分12秒、20時4 分
    13秒、20時22分56秒、20時35分21秒與己○○持用之
    0000000000號行動電話密集聯絡，戊○○既與己○○同在己○○之休旅車上，自無不知己○○要丁○○找人毆打王俊仁
    之理，參酌己○○當日晚間兩度至該遊藝場找王俊仁，戊○○均仍與己○○同在車上益可明瞭。戊○○雖知悉己○○要
    丁○○找人打王俊仁，然其在車上，尚無證據證明其知悉丁○○找了多少人，或有無攜帶前開兇器，尚難認其有共犯殺
    人罪之不確定故意，其犯意應止於傷害罪。其與己○○、丁○○共同謀議，推由丁○○邀集其他共犯實施，自應屬傷害
    罪之共同正犯。
三、綜前所述，被告己○○、丁○○、乙○○共同殺人，丙○○
    、甲○○幫助殺人及戊○○共同傷害等犯行，事證明確，均
    堪認定。
四、被告己○○、丁○○、乙○○、丙○○、戊○○、甲○○等
    人之論罪科刑：核被告己○○、丁○○、乙○○三人均係犯
    刑法第271 條第1 項之殺人罪；被告丙○○、甲○○均係犯
    刑法第271 條第1 項、第30條第1 項殺人罪之幫助犯；被告
    戊○○則係犯刑法第277 條第1 項之傷害罪（公訴意旨論以
    刑法第271 條殺人罪，尚有誤會，惟起訴之基本社會事實仍
    屬同一，應變更起訴法條而為審理）。被告己○○、丁○○
    、乙○○三人與上開共同下手之不詳男性成年騎士十幾名，
    對上開犯行均有犯意聯絡及行為分擔，應論以殺人罪之共同
    正犯。又共同實行犯罪行為，在合同意思範圍內，相互利用
    他人之行為，以達其犯罪之目的，原不必每一階段均參與，
    祇須分擔犯罪行為之一部，即應對於全部所發生之結果共同
    負責。而共同正犯之意思聯絡，不限於事前有所協議，於行
    為當時，基於相互之認識，以共同犯罪之意思參與者，亦無
    礙於共同正犯之成立。」（最高法院97年台上字第1242號判
    決參照）。被告己○○雖未下手實施本件殺人犯行，惟其基
    於為自己犯罪之不確定殺人故意，推由丁○○找乙○○及不
    詳成年男性騎士十幾名下手共同實行，自應論以共同正犯。
    被告戊○○基於傷害犯意而與己○○、丁○○、乙○○及其
    他不詳共犯男子有直接或間接之犯意聯絡，並由該等共犯下
    手實施，自應論以共同傷害之正犯。被告丙○○、甲○○應
    依刑法第30條第2 項按正犯之刑減輕之。被告甲○○前因公
    共危險等罪，經判處有期徒刑3 年10月及1 月2 月，應執行
    有期徒刑4 年10月確定，於95年3 月16日假釋出監，而於96
    年1 月26日縮刑期滿未經撤銷假釋，視為執行完畢，其於五
    年內故意再犯本罪，應依累犯之規定加重其刑。丙○○前因
    加重竊盜罪，經判處有期徒刑8 月確定，於95年1 月31日縮
    刑期滿執行完畢，復因毒品危害防制條例案件，經判處有期
    徒刑3 月確定，於96年2 月18日執行完畢，其於五年內故意
    再犯本罪，亦應依累犯之規定加重其刑。二被告同有加重及
    減輕之事由，均先加重後減輕之。死刑、無期徒刑部分依刑
    法第64條、65條均不得加重。爰審酌被告己○○為本件犯行
    之主導者，丁○○為召集乙○○、甲○○及其他不詳成年共
    犯共同或幫助行兇之人，且犯後均否認行，惡性重大，犯後
    態度不佳，及其所犯係基於不確定故意為之等一切情狀，均
    處有期徒刑13年；被告乙○○與丁○○等人共同圍毆攻擊王
    俊仁後，竟又自行指示丙○○折回刺殺王俊仁3 刀，惡性自
    屬重大，惟其並非主導或召集其他共犯之人，犯後坦承部分
    犯行等一切情狀，量處有期徒刑12年。被告丙○○、甲○○
    均係幫助犯，且受丁○○及乙○○之邀始為此幫助犯行，丙○○幫助之情節稍重，分別處丙○○有期徒刑6 年6 月，甲○○有期徒刑6 年2 月。被告戊○○基於共犯傷害之犯意，
    而由丁○○召集多人行兇，其雖無殺人故意及難以預見王俊
    人死亡之結果，惟所造成之傷害仍屬重大，情節非輕，犯後
    又未坦承犯行，態度非佳，爰處以有期徒刑1 年2 月。己○○、丁○○、乙○○等3 人依彼等犯罪情節，認有褫奪公權
    之必要，爰分別諭知己○○、丁○○均褫奪公權8 年，乙○○褫奪公權7 年。扣案水果刀1 支係被告乙○○所有，為刺
    殺王俊仁之犯罪工具，鐵棒係其他不詳共犯所有遺落於現場
    之犯罪工具，均應宣告沒收。扣案序號000000000000000 號
    手機為被告己○○所有，用以與被告丁○○持用之00000000
    00號行動電話（未扣案）聯絡謀議本件犯罪之工具，應宣告
    沒收（此門號0000000000申請人係蔡勝雄，與本案無關，故
    晶片卡不予沒收）。扣案西瓜刀1 支及序號00000000000000
    、0000000000 000000 號行動電話各1 支均無證據證明與本
    件犯罪有何關聯，又未扣案之手機、西瓜刀、安全帽、機車
    大鎖等兇器，尚難証明為共犯所有，且為免日後執行困難，
    爰均不予宣告收。
參、庚○○無罪部分：
一、公訴意旨另以：被告庚○○於前揭事實欄時地，己○○第二
    次返回酷酷龍遊藝場後，即推由庚○○進入該遊藝場，確認
    王俊仁是否仍在該遊藝場，並尾隨王俊仁走出該遊藝場，使
    其他共犯知悉該人即係要攻擊的對象，因認庚○○亦為本件
    殺人罪之幫助犯等語。公訴意旨認被告庚○○涉有上開犯行
    ，主要係以酷酷龍遊藝場於案發前後所錄之監視錄影畫面為
    證據。惟查庚○○固不否認有進入該遊藝場之事實，惟堅決
    否認犯行，辯稱：伊進入該遊藝場是去上廁所等語。按被告
    丁○○、乙○○行兇前即以進入該遊藝場確認何人為王俊仁
    ，已認定如前。實無庸再由庚○○二度進入確認王俊仁。再
    者，己○○二度至酷酷龍遊藝場遊藝場，係將車停於該遊藝
    場對面，其將王俊仁走至其車前，其將車開走，丁○○等人
    始開始對王俊仁為攻擊，足認係己○○將王俊仁誘出，自無
    必要由庚○○進入或尾隨王俊仁以標示走出遊藝場之人即為
    攻擊之對象。自難僅以被告庚○○於王俊仁被害之前進出該
    遊藝場，即認其有公訴意旨所指之犯行。
二、公訴意旨所指被告庚○○上開犯罪事實，自屬無法證明，應
    為無罪之判決。
據上論結，依刑事訴訟法第299 條第1 項、第301 條第1 項、第
300 條、刑法第28條、第271 條第1 項、第277 條第1 項、第30
條、第47條第1 項、第37條第2 項、第38條第1 項第2 款，判決
如主文。
本件經檢察官到庭執行職務。
中    華    民    國    97    年    12    月    12    日
                  刑事第一庭    審判長法  官  蔡國卿
                                      法  官  張琬如
                                      法  官  王淑惠
以上正本證明與原本無異。
如不服本判決應於收受判決後10日內向本院提出上訴書狀，並應
敘述具體理由。其未敘述上訴理由者，應於上訴期間屆滿後20日
內向本院補提理由書(均須按他造當事人之人數附繕本)「切勿逕
送上級法院」。
中    華    民    國    97    年    12    月    12    日
                                      書記官  王淑娟


司法院資訊處製作；財團法人民間司法改革基金會備份。
